臺灣桃園地方法院交通事件裁定　　100年度交聲字第686號
原處分機關　交通部公路總局新竹區監理所中壢監理所
異　議　人
即受處分人　侯明進
上列受處分人因違反道路交通管理處罰條例案件，對於交通部公
路總局新竹區監理所中壢監理站於中華民國100 年9 月15日所為
之處分（裁決案號：壢監裁字第裁23-DB0000000號），聲明異議
，本院裁定如下：
    主  文
原處分撤銷。
侯明進汽車駕駛人，駕駛汽車經測試檢定酒精濃度超過規定標準
，處罰鍰新臺幣壹萬玖仟伍佰元，並吊扣其駕駛執照壹年及參加
道路交通安全講習。
    理  由
一、異議意旨略以：異議人即受處分人侯明進於民國100 年5 月
    5 日20時55分許，駕駛車號5073-LU 號自用小客貨車，遭警
    舉發有「汽車駕駛人酒精濃度超過規定標準因而肇事致人受
    傷」之交通違規行為，惟本件車禍之發生，就異議人涉犯刑
    法公共危險罪部分，業經臺灣桃園地方法院檢察署檢察官為
    不起訴處分，且民事部分亦已和解，故就行政罰部分請求准
    予免吊扣駕照等語。
二、原處分機關交通部公路總局新竹區監理所中壢監理站係以：
    異議人駕駛車號5073-LU 號自用小客貨車，於100 年5 月5
    日20時55分許，在行經桃園縣平鎮市○○街及廣義路口時，
    因酒後駕車肇事致人受傷，經警施以呼氣酒精濃度測試，其
    呼氣中酒精濃度測定值為每公升0.30毫克，超過標準值每公
    升0.25毫克而違規，經桃園縣政府警察局以異議人有「酒後
    駕車致人受傷，經呼氣檢測測得酒精濃度0.30mg／L 」之交
    通違規行為，當場製單舉發。嗣經原處分機關於100 年9 月
    15日，依道路交通管理處罰條例第35條第1 項第1 款及第24
    條第1 項第2 款規定，裁處罰鍰新臺幣（下同）1 萬9,500
    元，吊扣駕駛執照24個月，並應參加道路交通安全講習。
三、按汽車駕駛人飲用酒類或其他類似物後其吐氣所含酒精濃度
    超過每公升0.25毫克以上，不得駕車；汽車駕駛人，駕駛汽
    車經測試檢定酒精濃度超過規定標準，處汽車駕駛人1 萬5,
    000 元以上6 萬元以下罰鍰，並當場移置保管該汽車及吊扣
    其駕駛執照1 年；因而肇事致人受傷者，並吊扣其駕駛執照
    2 年，道路交通安全規則第114 條第2 款、道路交通管理處
    罰條例第35條第1 項第1 款分別定有明文。故汽車駕駛人如
    飲酒後駕駛汽車，其酒精濃度超過規定之標準者，立法者認
    其酒後駕車之行為已足危及公共安全，遂以上開法律規定處
    以罰鍰及吊扣駕照，並就其是否因此肇事致人受傷或死亡，
    另予加重處罰。而參諸刑法上之公共危險罪，以不能安全駕
    駛為要件，必酒駕與肇事間存有因果關係，始足以認定構成
    公共危險罪責，同理，上開道路交通管理處罰條例第35條第
    1 項第1 款之「因而肇事致人受傷」之規定，亦應作相同解
    釋。是關於前開「肇事致人受傷或死亡」之規定，當係指因
    飲用酒類酒精濃度超過規定標準而駕車肇事致人受傷或死亡
    者，亦即該肇事致人受傷或死亡之事實，乃因汽車駕駛人酒
    後駕駛車輛所致，且二者間有相當因果關係（臺灣高等法院
    96年度交抗字第104 號交通事件裁定同此見解）。又法院受
    理交通事件，準用刑事訴訟法之規定，道路交通管理處罰條
    例第89條前段定有明文。而按刑事訴訟法第154 條第2 項、
    第301 條第1 項分別明定犯罪事實應依證據認定之，無證據
    不得認定犯罪事實，又不能證明被告犯罪者，法院應諭知無
    罪之判決。再按認定犯罪事實所憑之證據，雖不以直接證據
    為限，間接證據亦包括在內，然而無論直接或間接證據，其
    為訴訟上之證明，須於通常一般之人均不致有所懷疑，而得
    確信其為真實之程度者，始得據為有罪之認定，倘其證明尚
    未達到此一程度，而有合理之懷疑存在以致事實審法院無從
    取得有罪之確信時，即應由法院為諭知被告無罪之判決，最
    高法院76年台上字第4986號判例可資參照。
四、經查：
（一）、本件異議人確有於100 年5 月5 日20時30分許，在桃園
        縣平鎮市○○路某處飲用酒類後，於同日20時55分許，
        駕駛上開車號自用小客車自平鎮市○○路旁由北往南方
        向欲向左駛入車道時，適有陳柏婷騎乘車牌號碼363-DH
        E 號重型機車自後方行駛而來，陳柏婷因閃避不及失控
        滑倒並因此受有右下肢挫傷之傷害，嗣經警據報到場處
        理，並對異議人施予呼氣酒精濃度測試，測得之呼氣酒
        精濃度為每公升0.3 毫克等事實，經本院依職權調閱臺
        灣桃園地方法院檢察署100 年度偵字第15877 號卷後，
        有該卷所附之桃園縣政府警察局道路交通事故當事人酒
        精測定紀錄表1 份、道路交通事故現場圖1 份、道路交
        通事故調查報告表2 份、事故現場照片14張及壢新醫院
        診斷證明書1 份在卷可稽，是異議人於上開時、地確有
        飲用酒類後駕駛之行為，且其經檢測之酒精濃度為每公
        升0.3毫克等事實甚明。
（二）、異議人雖辯稱：本件所涉刑事部分之公共危險罪嫌業經
        檢察官為不起訴處分，且民事部分亦已和解，故請准免
        予吊扣駕照云云。惟查：異議人於上開時、地因酒後駕
        車涉犯刑法第185 條之3 公共危險罪嫌部分，固經臺灣
        桃園地方法院檢察署檢察官以無積極證據足證異議人因
        其飲酒行為，致其已達不能安全駕駛動力交通工具之程
        度，而以異議人罪嫌不足為由，就異議人上開酒後駕車
        行為為不起訴處分，有該署100 年度偵字第15877 號不
        起訴處分書在卷可參，且異議人就上開車禍確與第三人
        陳柏婷達成和解等情，亦有上開偵查卷卷內所附之和解
        書1 紙在卷可佐。然依上開道路交通管理處罰條例第35
        條第1 項第1 款及道路交通安全規則第114 條第2款 之
        規定內容可知，上開條例所欲規範者，係針對汽車駕駛
        人若有駕駛汽車，而經測試檢定後認其飲用酒類後吐氣
        所含酒精濃度超過每公升0.25毫克此一不得駕車之酒精
        濃度標準時，即認駕駛人酒後駕車之行為已足危及公共
        安全，而應對駕駛人處1 萬5,000 元以上6 萬元以下之
        罰鍰，並當場移置保管該汽車及吊扣駕駛人之駕駛執照
        1 年，又道路交通管理處罰條例中就飲酒後酒精濃度超
        過標準之駕車者，處以上開罰鍰及吊扣駕照等處分，其
        規範重點係針對汽車駕駛人飲用酒類後其體內酒精濃度
        已達不得駕車標準，卻仍駕車而可能對公共安全造成危
        害之駕車行為，而與刑法第185 條之3 ，係以行為人需
        因飲酒致已達不能安全駕駛動力交通工具之程度此一具
        體危險，始成立犯罪，二者間之法規範要件及規範目的
        ，即有不同。是駕駛人若酒後駕車經測得其吐氣酒精濃
        度已達道路交通管理處罰條例中所認定不得駕車之標準
        ，縱駕駛人未達刑法上酒後不能安全駕駛動力交通工具
        之程度而無須負擔刑法第185 條之3 公共危險罪之刑事
        責任，行為人仍無法免其依道路交通管理處罰條例，而
        需就其酒後駕車行為，受罰鍰及吊扣駕照等處分之行政
        責任。是本件異議人於上開時、地確有酒後駕車，且經
        檢測其吐氣所含酒精濃度為每公升0.3 毫克，已逾不得
        駕車標準之每公升0.25毫克以上等情既已如上所述，則
        異議人欲以其飲酒未達不能安全駕駛程度而無刑事責任
        ，及其與第三人陳柏婷間已因和解而無民事責任為由，
        阻卻其依上開條例所應負擔遭吊扣駕照之行政罰等辯詞
        ，洵無足採。
（三）另原處分關於吊扣駕駛執照2 年部分，無非係以前揭舉發
      通知單所載異議人酒後駕車致人受傷之違規事實為其依據
      ，然依上揭說明，法院就道路交通案件聲明異議之處理，
      認定受處分人道路交通違規之事實，準用刑事訴訟法證據
      章規定之結果，仍應依積極證據認定之，不得僅憑警察機
      關員警逕行開立之舉發違反道路交通管理事件通知單，即
      推定受處分人前開酒後駕車與肇事致人受傷具有相當因果
      關係。查本件異議人上開酒後駕車行為，第三人陳柏婷並
      未就其因上開車禍所受傷害向異議人提起告訴；且就異議
      人涉犯刑法第185 條之3 罪責部分，經臺灣桃園地方法院
      檢察署檢察官偵查後，認異議人之酒測值未達0.55毫克，
      且異議人經警對其為酒後駕車生理協調平衡檢測後，異議
      人均檢測合格而無法遽認異議人有何因飲酒而陷於不能安
      全駕駛之醉態，另亦無何積極證據足認上開車禍與異議人
      之飲酒行為有因果聯結，而經該署100 年度偵字第15877
      號為不起訴處分確定等情，既有上開不起訴處分書附卷足
      憑，且經本院依職權調取上開偵查卷證核閱屬實。是本件
      既查無其他積極證據足認異議人有何酒醉不能安全駕駛之
      犯行，則異議人雖有「酒後駕車」此違反道路交通管理處
      罰條例之違規行為，仍無從證明異議人確實因而陷於不能
      安全駕駛之醉態，則異議人事後發生事故致第三人陳柏婷
      受傷之行為，應係單純過失行為，尚乏證據證明上開肇事
      致人受傷之行為確與異議人飲酒有因果關係，從而本諸罪
      疑唯輕之法則，此部分自應為有利於異議人之認定。
五、綜上所述，原處分機關以異議人有於上揭時、地飲用酒類後
    ，酒精濃度超過標準而駕車之行為，依道路交通管理處罰條
    例第35條第1 項第1 款、第24條、違反道路交通管理事件統
    一裁罰基準及處理細則第41條、第43條、第44條及第67條等
    規定，裁處受處分人罰鍰1 萬9,500 元及施以道路交通安全
    講習部分，於法並無不合，受處分人此部分異議為無理由。
    惟原處分機關未審酌受處分人酒後駕車與肇事致人受傷間是
    否具有因果關係，逕為吊扣「普通駕駛執照24個月部分」之
    裁決，難認允當，其酒後駕車違規部分，應僅吊扣普通駕駛
    執照1 年，方屬適當。而本件酒後駕車為一個違規行為，罰
    鍰、吊扣處分及施以道路交通安全講習部分無從區分，原處
    分既有上揭疏誤不當，應由本院將原處分撤銷，並改諭知如
    主文第2 項所示之處分，以資適法。
六、據上論斷，應依道路交通管理處罰條例第87條第2項、道路
    交通事件處理辦法第19條前段，裁定如主文。
中    華    民    國  100     年    10    月    27    日
                  交通法庭  法  官   林大鈞
以上正本證明與原本無異。
如不服本裁定，應於裁定送達後5 日內向本院提出抗告狀。
                            書記官   楊晴文
中    華    民    國   100    年    10    月    31    日